臺灣臺南地方法院民事判決
111年度婚字第191號
原      告  Ａ０２  住○○市○區○○街00號9樓之1
訴訟代理人  徐建光律師
被      告  Ａ０３


上列當事人間請求離婚等事件，經本院於民國111年11月7日言詞
辯論終結，判決如下：
    主　　　文
准原告與被告離婚。
兩造所生之長子Ａ０１（民國000年0月00日生）權利義務之行使或
負擔由原告任之。
訴訟費用由被告負擔。
    事實及理由
甲、程序方面：
　　被告未於言詞辯論期日到場，核無民事訴訟法第386條所列
    各款情形，爰依原告之聲請，由其一造辯論而為判決。
乙、實體方面：
一、原告主張：
　（一）關於離婚部分：
　　　　⒈緣原告與被告於民國000年00月0日結婚，婚後於000年
          0月00日生下長子Ａ０１，並同住○○○市○區○○街00號0樓
          之0。惟被告於000年00月間出國赴○迄今滯留不歸約
          近三年，原告多次透過被告之姐甲○○催促被告回國，
          然被告均無意回國，且向其姐表示同意與原告離婚，
          顯見被告亦無意維持婚姻關係，然卻不願回國辦理協
          議離婚登記，原告不得已始提起本件訴訟。
　　　　⒉婚姻本應以誠摯相愛為基礎，由夫妻相互協力，共同經營維持其共同生活之圓滿、安全及幸福。查本件兩造結婚始5年餘，被告蓄意赴○滯留不歸約近3年，顯已無維持婚姻圓滿、幸福之意，已足認有妨害家庭生活美滿幸福之情形，自得認與難以維持婚姻之重大事由相當。況兩造結婚0年，分居約近0年，互不往來，形同陌路，則兩造間婚姻生活所應具有之共同生活互相扶持，以履行彼此間對婚姻承諾之意義已不存在，婚姻關係誠摯相愛之基礎已蕩然無存，婚姻所生之破綻已無回復希望，任何夫妻處於同一境況，均將喪失維持婚姻之意欲，揆諸前揭說明，兩造間確有難以維持婚姻之重大事由。
　（二）關於子女監護權部分：
　　　　⒈原告起訴後已搬回娘家居住，長子Ａ０１與被告之家人同
          住，被告出境後與Ａ０１毫無互動。
　　　　⒉原告於接受訪視時，經社工人員告知，未成年子女若
          由兩造共同監護，則未成年子女之日常生活事務（例
          如遷移戶籍、辦理護照等）均需兩造簽名始能辦理，
          而被告長期滯留國外不歸，無法行使監護權時，對未
          成年子女反而不利，為未成年子女之最大利益計，爰
          依民法第1055條第1項、第1055條之1規定，請求酌定
          兩造所生未成年子女Ａ０１權利義務之行使負擔由原告
          任之。
　（三）並聲明：如主文所示。
二、被告未於言詞辯論期日到場，亦未提出書狀作何聲明或陳述
    。
三、得心證之理由：
  （一）查原告主張兩造於000年00月0日結婚，婚後育有長子Ａ０
        １（000年0月00日生），並同住○○○市○區○○街00號0樓之
        0。又被告於000年11月間出國赴美，迄今拒不返臺與原
        告同居，與原告形同陌路，亦與長子Ａ０１毫無互動，被
        告並向其姊甲○○表示同意與原告離婚之事實，業據原告
        提出戶籍謄本1件為證，並經證人甲○○證述綦詳（詳見1
        11年11月7日言詞辯論筆錄），且有被告之入出境資訊
        連結作業表1件附卷可稽，是原告主張之事實堪認為實
        在。
  （二）按有民法第1052條第1項所列十款以外之重大事由，難
        以維持婚姻者，夫妻之一方得請求法院判決離婚，同法
        第1052條第2項著有明文。而是否有難以維持婚姻之重
        大事由，應斟酌破壞夫妻共同生活之具體情事，是否客
        觀上達於動搖夫妻之共同生活，致婚姻已生破綻而無回
        復之希望，且客觀上任何人倘處於同一境況，均將喪失
        維持婚姻意欲之程度判斷之，即應從婚姻之目的加以觀
        察，且婚姻係以終生共同生活為目的之一男一女之合法
        結合關係，故夫妻為謀共同生活體之幸福營運，即須夫
        妻互信、互諒，尤其夫妻以誠相待，俾建立永久持續性
        之包括精神、肉體、經濟等多層面之生活關係，是對家
        庭生活之美滿幸福有妨礙之情形，即得認其與此之所謂
        難以維持婚姻之重大事由相當，即應允許其離婚以消滅
        婚姻關係。又婚姻生活之維持，端賴夫妻雙方互愛、互
        信、互諒，始期有成，若夫妻已別居多年，相互信賴基
        礎動搖，即應認其婚姻已生破綻，屬難以維持婚姻之重
        大事由。經核本件被告之前開作為，已達客觀上不論何
        人處於與原告相同之境況，均將喪失與被告維持婚姻之
        意願之程度，且兩造結婚0年多，分居迄今已0年，長期
        形同陌路，空有夫妻之名，而無夫妻之實，堪認兩造間
        維持婚姻生活之互愛、互信、互諒基礎已經動搖，實難
        期兩造共同追求幸福美滿之婚姻生活，自堪認兩造有難
        以維持婚姻之重大事由存在，且該重大事由之肇因係可
        歸責於被告，是原告以兩造有民法第1052條第1項以外
        之重大事由，難以維持婚姻，而請求判決離婚，於法有
        據，應予准許。
  （三）又按「夫妻離婚者，對於未成年子女權利義務之行使或
        負擔，依協議由一方或雙方共同任之。未為協議或協議
        不成者，法院得依夫妻之一方、主管機關、社會福利機
        構或利害關係人之請求或依職權酌定之」；「法院為前
        條裁判時，應依子女之最佳利益，審酌一切情狀，尤應
        注意下列事項：一、子女之年齡、性別、人數及健康情
        形。二、子女之意願及人格發展之需要。三、父母之年
        齡、職業、品行、健康情形、經濟能力及生活狀況。四
        、父母保護教養子女之意願及態度。五、父母子女間或
        未成年子女與其他共同生活之人間之感情狀況。六、父
        母之一方是否有妨礙他方對未成年子女權利義務行使負
        擔之行為。七、各族群之傳統習俗、文化及價值觀。」
        ，民法第1055條第1項、第1055條之1第1項分別定有明
        文。查本件兩造所生之長子Ａ０１（000年0月00日生）尚
        未成年，有戶籍謄本1件附卷可稽。兩造既經裁判離婚
        ，對於所生未成年子女權利義務之行使或負擔又不能協
        議，依前開規定，本院自應依原告之聲請，為兩造所生
        未成年子女酌定適當之監護人。又被告因在境外，無法
        接受社工訪視，本院依職權囑託臺南市○○○社會福利關
        懷協會派員訪視原告，所得之綜合評估為：「㈠綜合評
        估：⒈親權能力評估：聲請人（即原告）自陳健康無異
        常，有工作收入，與相對人（即被告）親屬往來密切，
        非正式支持系統、經濟狀況穩定，可提供本身及滿足未
        成年人基本生活、教育所需。⒉親職時間評估：未成年
        人自出生後與兩造及相對人家人同住，由兩造及相對人
        家人協力分工未成年人的照顧事務，而聲請人自陳搬回
        娘家居住後，亦會平衡自己的各項職責和工作，與未成
        年人維繋親情，然聲請人與未成年人間的互動狀況沒有
        機會觀察瞭解，未成年人對聲請人的依賴、親子關係緊
        密程度需透過實地觀察評估，目前客觀資訊不足。⒊照
        護環境評估：未成年人之居住處為相對人母親承租，租
        屋逾00年無變動，亦為未成年人之生活慣居地，居住環
        境安排的穩定、安全條件尚符合未成年人之基本需求，
        居家環境無不利未成年人成長之處。⒋親權意願評估：
        聲請人對於親權的職責及内涵認識有限，雖有行使親權
        的動機但無具體的規劃，未以自身能力、母職角色為首
        要考量，來提供符合未成年人需要之照顧。⒌教育規劃
        評估：聲請人有工作收入能維持家庭經濟，然目前僅能
        述之短期生活規劃，以就近入學、遵照學制方向規劃未
        成年人的教育環境，此外尚未有其他細節規劃。…」等
        語，有該協會以000年0月00日南市○○○（監）字第11100
        000號函所檢送之訪視報告1件在卷可憑。本院參酌上開
        訪視報告，並審酌原告有監護兩造所生未成年長子Ａ０１
        之意願，且原告從事傳直銷工作，每月收入約新臺幣0
        萬至0萬元，原告之經濟能力應堪供應Ａ０１之生活所需，
        又原告扶養照顧Ａ０１多年，親子感情良好，原告對於Ａ０１
        之教養並無何疏失之處，故原告應適任監護Ａ０１；反之
        ，被告目前遠在境外，無法提供Ａ０１實際之教養，且被
        告離家以來與Ａ０１缺乏往來互動，親子關係疏離，實不
        適宜遽將Ａ０１交由被告監護。故本院認基於子女之最佳
        利益考量，原告較適合監護Ａ０１，爰准原告之請求，酌
        定兩造所生之長子Ａ０１權利義務之行使或負擔由原告任
        之。
丙、結論：
　　本件原告之訴為有理由，依家事事件法第51條，民事訴訟法
    第385條第1項前段、第78條，判決如主文。
中　　華　　民　　國　　111 　年　　11　　月　　21　　日
                      家事法庭  法  官　葉惠玲
以上正本係照原本作成。
如對本判決上訴，須於判決送達後20日之不變期間內，向本院提
出上訴狀。
中　　華　　民　　國　　111 　年　　11　　月　　21　　日
                                書記官　陳玉芬